【裁判字號】    89,訴,1151
【裁判日期】    900412
【裁判案由】    違反槍砲彈藥刀械管制條例
【裁判全文】
臺灣高雄地方法院刑事判決                        八十九年度訴字第一一五一號
    公  訴  人  臺灣高雄地方法院檢察署檢察官
    被      告  乙○○
    指定辯護人  本院公設辯護人  丙○○
右列被告因違反槍砲彈藥刀械管制條例案件，經檢察官提起公訴（八十九年度偵字第
五二八號），本院判決如左：
    主  文
乙○○無罪。
    理  由
一、公訴意旨略以：被告乙○○於不詳時日，向不詳姓名者購買附表所示之貝瑞塔模
    型槍、玩具子彈、槍枝零件及改造槍枝工具，於不詳地點改造槍枝及子彈（均未
    具殺傷力），嗣於八十八年十一月底，用一木盒子將上開物品攜至不知情之案外
    人甲○○位於高雄縣鳥松鄉○○路十一之八號住處，藏放於吳某家中床底下，嗣
    於八十八年十二月七日十一時四十八分許，經警當場在甲○○住處查獲如附表所
    示之物，始知上情，因認被告涉犯槍砲彈藥刀械管制條例第十條第五項、第一項
    及第十二條第五項、第一項之罪嫌等情。
二、按犯罪事實應依證據證據認定之，無證據不得推定其犯罪事實，刑事訴訟法第一
    百五十四條定有明文。又事實之認定，應憑證據，如未能發現相當證據，或證據
    不足以證明，自不能以推測或擬制之方法，為裁判基礎（最高法院四十年台上字
    第八六號判例參照）；且認定犯罪事實所憑之證據，雖不以直接證據為限，間接
    證據亦包括在內，然無論直接證據或間接證據，其為訴訟上之證明，須於通常一
    般之人均不致有所懷疑，而得確信其為真實之程度者，始得據為有罪之認定，倘
    其證明尚未達此一程度，而有合理之懷疑存在而無從使事實審法院得有罪之確信
    時，即應由法院為諭知被告無罪之判決（最高法院七十六年台上字第四九八六號
    判例參照）。
三、本件公訴人認被告涉有右開犯行，係以證人丁○○證稱曾看過被告拿一盒子放在
    甲○○家中，看被告拿的樣子好像很重，而且有鐵的聲音，有聽被告說過，那是
    「細枝的」（按意指手槍）等語，以及被告自承於八十八年十一月底左右將行李
    搬到甲○○家中寄放等情為據。訊據被告乙○○堅決否認上開犯行，辯稱甲○○
    被查獲時，其並未在場，且於八十八年十一月底與老闆一同至台北開會，扣案之
    物品，不是伊的等語。
四、經查：
（一）被告於偵、審中雖均自承曾於八十八年十一月底左右將行李寄放於吳俊偉家中
      ，然亦辯稱所寄放者僅有衣服，並未寄放槍彈，而且行李放置處所為吳俊偉住
      處之地下室，並非房間；且其寄放之衣物已於八十八年十案月底或八十九年初
      拿走等語，是能否僅憑被告曾寄放物品於甲○○住處，即推認上開改造槍彈為
      被告所有，尚有疑問。
（二）再查，證人丁○○雖於偵查中結證稱：「（問：有否看過陳（品傑）把改造槍
      枝、零件放在家中？）有看過陳拿一盒子放在吳（俊瑋）的房內，看到陳拿好
      像很重的樣子，而且也有鐵的聲音，有聽陳說過，那是『細隻的』」等語，然
      丁○○於本院審理中則結證稱：「（問：你是否於八十八年十一月底在甲○○
      家看見乙○○拿東西去那裡寄放？）乙○○拿去寄放時我不在場，我去時就看
      見東西在床底下、「（問：你在偵訊中為何供稱看過乙○○拿一盒子放在甲○○房間？）我是看見乙○○從床底將盒子拿出來又放進去，乙○○最初拿去寄
      放時我沒看見、「（問：你認識乙○○否？）我是在看見乙○○在甲○○床下
      拿盒子那天才認識他，以前不認識他」、「（問：該物之來源你知情否？）我
      聽甲○○說是在六合路夜市○○道具槍」等語（本院八十九年七月十一日訊問
      筆錄），是其既未親見被告寄放上開槍彈，且上開槍彈來源亦係經甲○○告知
      在六合夜市所購買，則上開槍彈若確係被告所寄放，何以甲○○會知悉購買處
      所並告知丁○○，亦非無疑。且丁○○與甲○○已認識六、七年，此據丁○○
      於偵查中證述明確（偵卷八十九年三月十六日訊問筆錄），顯見丁○○與甲○○已屬熟識；而丁○○雖於偵查中證稱與被告認識二、三個月（同上訊問筆錄
      ），然於本院審理中令丁○○與被告對質結果，丁○○則改稱：「我是在看見
      乙○○在甲○○床下拿盒子那天才認識他，以前不認識他」等語（同上本院訊
      問筆錄），是依其前後所述反覆不一及於本院審理中陳述之神態並非堅定之情
      觀之，被告所辯與丁○○並不相識等語是否全無可採，以及丁○○之證言是否
      非為迴護甲○○所為，均值斟酌。
（三）末查，證人甲○○雖於警、偵訊及本院審理中均證稱上開改造槍彈係被告所寄
      放，然上開槍彈既係於其住處床下扣得，有搜索扣押證明筆錄在卷可參，則甲○○顯為查獲當時之持有人，就改造槍彈之犯行本即涉有重嫌，是其所為證詞
      非無解免自己刑責之虞，尚難盡信。況甲○○於偵查中證稱：「（問：槍枝半
      成品誰的？）乙○○的，我朋友丁○○、潘招陽他二人都知道」云云（偵卷八
      十九年三月十六日訊問筆錄），惟潘招陽於本院審理中則結證稱：「（問：被
      查獲之槍枝及子彈係何人所有？）甲○○告訴警察是乙○○的，我才知道有那
      些東西」、「（問：甲○○於偵查中供稱你與丁○○均知槍彈是乙○○的，有
      何意見？）我以前並不知道有那些槍彈，是警察搜出後我聽甲○○告訴警察是
      乙○○的，我才知道，以前沒聽人說過有那些槍彈」等語（九十年一月三十一
      日訊問筆錄），足見甲○○所言與事實尚有不符而顯有瑕疵，自亦不得逕以其
      陳述為不利被告之認定。
五、綜上所述，扣案槍彈半成品既係在甲○○住處床下扣得，而證人甲○○、丁○○
    之證言又有瑕疵而難以盡信，證人潘招陽更證述其對槍枝所有人之認知係由甲○○於警訊中之供述才知道等情，尚不能僅以被告曾寄放衣物於甲○○住處一節，
    以及甲○○、丁○○之證詞即推認上開扣案槍彈半成品為被告所有及改造，是被
    告是否涉有改造槍彈之犯行，衡諸經驗法則尚難認為已無合理之懷疑。卷內證據
    既不足以證明被告有改造槍彈之行為，本院復查無其他積極證據足資證明被告確
    有公訴人所指之犯行，揆諸首開規定及說明，自為被告無罪之諭知。
六、另扣案槍彈半成品係自證人甲○○住處床下扣得，有搜索扣押證明筆錄可參，其
    顯為上開槍彈半成品之持有人甚明，且曾告知證人丁○○上開槍彈係自六合夜市
    購得等語（詳前述訊問筆錄），則上開槍彈是否非其所有及改造而涉犯槍砲彈藥
    刀械管制條例第十條第五項、第一項及第十二條第五項、第一項之罪嫌等情，此
    部分應另由檢察官依法偵查辦理，併此敘明。
據上論斷，應依刑事訴訟法第三百零一條第一項前段，判決如主文。
本案經檢察官林美靜到庭執行職務。
中      華      民      國    九  十    年      四      月    十  二    日
                                  臺灣高雄地方法院刑事第三庭
                                      法  官  葉  啟  洲
右正本證明與原本無異。
如不服本判決，應於判決送達後十日內，向本院提出上訴狀。
                                      書記官  盧  雅  婷
中      華      民      國    九  十    年四      月    十  八    日


司法院資訊處製作；財團法人民間司法改革基金會備份。
